臺灣高等法院高雄分院刑事判決　　　　96年度上訴字第2251號
上　訴　人　臺灣高雄地方法院檢察署檢察官
被　　　告　甲○○
上列上訴人因被告違反毒品危害防制條例案件，不服臺灣高雄地
方法院96年度訴字第3482號中華民國96年10月12日第一審判決（
起訴案號：臺灣高雄地方法院檢察署96年度毒偵字第6514號），
提起上訴，本院依簡式審判程序判決如下：
     主  文
原判決撤銷。
甲○○施用第一級毒品，累犯，處有期徒刑玖月，扣案之第一級
毒品海洛因壹包（驗餘淨重零點壹零壹公克），沒收銷燬之；扣
案之注射針筒、吸管各壹支，均沒收之。
     事  實
一、甲○○前於民國80年間因造反懲治盜匪條例、麻醉藥品管理
    條例等案件，經臺灣高雄地方法院判處罪刑確定，並定應執
    行刑為有期徒刑9 年2 月，自80年12月5 日徒刑起算，於84
    年3 月17日假釋出監，嗣於85年間，復因違反肅清煙毒條例
    等案件，經本院判處罪刑確定，並定應執行刑為有期徒刑3
    年6 月，刑期自85年11月27日起算，前揭假釋經撤銷，所剩
    殘刑5 年2 月又14日接續執行，又於89年12月14日因縮短刑
    期假釋出監，於94年5 月5 日假釋付保護管束期滿，未經銷
    假釋，以已執行論。又於94年間，因施用毒品案件，經臺灣
    高雄地方法院裁定送觀察、勒戒後，認有繼續施用毒品之傾
    向，再經裁定送強制戒治，因戒治屆滿6 月，認無繼續戒治
    之必要，於95年10月5 日執行完畢釋放，並由臺灣高雄地方
    法院檢察署檢察官於同年10月11日，以95年度戒毒偵字第39
    4 號為不起訴處分確定。詎猶未戒絕毒癮，在上開強制戒治
    執行完畢釋放後5 年內，明知海洛因業經公告列為毒品危害
    防制條例第2 條第2 項第1 款之第一級毒品，不得非法持有
    、施用，復基於施用第一級毒品海洛因之犯意，於96年6 月
    16日中午12時許，在高雄縣路竹鄉○○村○○路39巷9 號住
    處，將第一級毒品海洛因摻入水後以針筒注射之方式，施用
    第一級毒品乙次。嗣於同月17日中午12時許，在高雄縣路竹
    鄉○○路大社國小旁，為警當場查獲，扣得海洛因1 包（驗
    前淨重0.109 公克，驗餘淨重0.101 公克）、及其所有預備
    供施用毒品用之注射針筒、吸管各1 支，並經其同意採尿送
    驗後，呈嗎啡陽性反應，始悉上情。
二、案經高雄縣政府警察局湖內分局報請臺灣高雄地方法院檢察
    署檢察官偵查起訴。
     理  由
一、訊據被告對於前揭時、地施用第一級毒品1 次等情，於本院
    審理時坦承不諱，且被告於96年6 月17日為警查獲時所採尿
    液，經送臺灣檢驗科技股份有限公司以酵素免疫分析法、氣
    相層析質譜儀法檢驗結果，呈嗎啡陽性反應，此有該公司96
    年6 月28日KＺ000000000000號濫用藥物尿液檢驗報告、高雄
    縣政府警察局湖內分局偵辦毒品案件嫌疑人尿液採證對照表
    各1 份（見偵卷第8 、21頁）在卷可稽。
二、按海洛因施用入人體後水解還原成嗎啡，再循嗎啡之代謝方
    式排出體外，業據行政院衛生署藥物食品檢驗局73藥檢壹字
    第030221號函說明綦詳；而使用海洛因後，尿液可檢出嗎啡
    最長時間，與服用劑量、服用頻率、服用方式、飲用水量之
    多寡、個人體質及其代謝情況等因素有關，依個案而異。依
    據文獻Clarke's Isolation of Drugs 第2 版記述：海洛因
    服用後於24小時內，經由尿液排出之量可達施用劑量之80％
    。另Michael L.Smith 等人針對不同受試者，以注射方式給
    予1 次劑量3mg 至12mg海洛因進行試驗，結果顯示注射劑量
    增加，可檢出嗎啡陽性反應（濃度高於或等於300ng/ml）之
    時間亦有延長之趨勢，而不同受試者可檢出嗎啡陽性之時間
    各異，平均為1 至2 天，惟部分注射12mg海洛因者，至72小
    時仍可檢出微量嗎啡成分，故若服用高劑量海洛因，其尿液
    在72至96小時內，仍有檢出嗎啡成分可能性，但以嚴重海洛
    因濫用者之可能性較高，此據行政院衛生署管制藥品管理局
    92年2 月7 日管檢字第0920000881號函說明綦詳。被告自白
    於96年6 月16日中午12時許施用海洛因一次，與其於96年6
    月17日中午12時50分採尿檢驗出嗎啡陽性反應，核諸前揭說
    明，並無扞挌之處，其施用第一級毒品海洛因之行為甚明。
    另扣案之白色粉末，業據被告自承：係伊所有供己施用之海
    洛因等語，經送高雄市立凱旋醫院以氣相層析質譜儀分析法
    鑑驗，結果亦呈海洛因陽性反應，有該院96年9 月26日高市
    凱醫驗字第5100號濫用藥物成品檢驗鑑定書1 份（見原審卷
    第22頁）在卷可參，復有扣案注射針筒、吸管各1 支在卷可
    佐，被告於上揭時地施用第一級毒品海洛因之犯行，洵堪認
    定。
三、被告前於94年間，因施用毒品案件，經原審法院裁定送觀察
    、勒戒後，認有繼續施用毒品之傾向，再經裁定送強制戒治
    ，因戒治屆滿6 月，認無繼續戒治之必要，於95年10月5 日
    釋放，並由臺灣高雄地方法院檢察署檢察官於同年10月11日
    ，以95年度戒毒偵字第394 號為不起訴處分確定，有臺灣高
    等法院被告前案紀錄表1 份在卷可稽，其於前述強制戒治執
    行完畢釋放後5 年內，再犯本件施用第一級毒品海洛因之犯
    行，自應依法應予論科。
四、核被告所為，係犯毒品危害防制條例第10條第1 項之施用第
    一級毒品罪。被告持有第一級毒品海洛因進而施用，其持有
    之低度行為應為施用之高度行為所吸收，不另論罪。又被告
    有事實欄所載之前科，於94年5 月5 日假釋期滿，以已執行
    完畢論，有臺灣高等法院被告前案紀錄表可憑，其於5 年內
    再故意犯本案之罪，為累犯，應依法加重其刑。
五、原判決為被告論罪科刑之判決，固非無見，惟被告為累犯，
    原判決未予認定，即有違誤，檢察官上訴意旨雖未指摘及此
    ，惟原判決既有上開可議之處，自應予撤銷改判。審酌被告
    前已有施用毒品之不良素行，歷經觀察、勒戒、強制戒治程
    序猶施用之，顯見其戒毒意志不堅，本不宜寬貸，惟念其施
    用毒品乃自戕一己之身體健康，對社會造成之危害尚非直接
    鉅大，且犯後坦承犯行，態度良好等一切情狀，並斟酌被告
    為戒斷毒癮而接受美沙冬替代療法，有衛生署嘉南療養院96
    年10月3 日診斷證明在卷等情，量處有期徒刑9 月。扣案之
    第一級毒品海洛因1 包（驗前淨重0.109 公克，驗餘淨重0.
    101 公克）屬違禁物，應依毒品危害防制條例第18條第1 項
    前段之規定，宣告沒收銷燬之；扣案毒品之外包裝已用於包
    裹上開毒品，難以與毒品完全析離，應一併沒收銷燬之；至
    於鑑驗耗用之海洛因（0.008 公克）既已滅失，自無庸宣告
    沒收銷燬，併此敘明。扣案之注射針筒、吸管各1 支，業經
    被告自承係其所有，預備供施用毒品用，但尚未使用等語，
    係屬預備供犯罪所用之物且為被告所有，應依刑法第38條第
    1 項第2 款規定沒收。
據上論斷，應依刑事訴訟法第369 條第1 項前段、第364 條、第
299 條第1 項前段、毒品危害防制條例第10條第1 項、第18條第
1 項前段、刑法第11條、第47條第1 項、第38條第1 項第2 款，
判決如主文。
本案經檢察官張其主到庭執行職務。
中　　華　　民　　國　　96　　年　　12　　月　　31　　日
                  刑事第三庭    審判長法  官   周賢銳
                                      法  官   謝宏宗
                                      法  官   趙文淵
以上正本證明與原本無異。
如不服本判決應於收受本判決後10日內向本院提出上訴書狀，其
未敘述上訴理由者，並得於提起上訴後10日內向本院補提理由書
狀（均須按他造當事人之人數附繕本）「切勿逕送上級法院」。
中　　華　　民　　國　　96　　年　　12　　月　　31　　日
　　　　　　　　　　　　　　　　　　　書記官   賴梅琴
附錄本判決論罪科刑法條：
毒品危害防制條例第10條
施用第一級毒品者，處6 月以上 5 年以下有期徒刑。
